臺灣彰化地方法院彰化簡易庭民事判決　　　　　　　九十一年度彰簡字第六一五號
　　原　　　告　合作金庫銀行股份有限公司

　　法定代理人　梁成金
　　訴訟代理人　陳忠典
　　被　　　告　林嫣麗
　　　　　　　　佳雄工業有限公司
　　　　　　　　　　　　設彰化縣○○市○○路○段○○○巷○○弄○號
　　右　一　人
　　法定代理人　賴振邦
右當事人間請求給付票款事件，本院判決如左：
    主  文
被告林嫣麗應給付原告新臺幣■穫B陸萬壹仟柒佰元，及自民國九十一年五月三十一日
起至清償日止，按週年利率百分之六計算之利息。
原告其餘之訴駁回。
訴訟費用由被告林嫣麗負擔二分之一，餘由原告負擔。
本判決原告勝訴部分得假執行。
    事實及理由
一、原告訴之聲明：被告應連帶給付原告新臺幣（下同）三十六萬一千七百元，及自
    民國九十一年五月三十一日起至清償日止，按週年利率百分之六計算之利息。
二、事實摘要：
（一）原告主張其執有被告林嫣麗簽發、由被告佳雄工業有限公司（下稱佳雄公司）
      及訴外人俞銓企業股份有限公司（下稱俞銓公司）背書、付款人臺灣銀行彰化
      分行、發票日九十一年五月三十一日、帳號五五○一一號、票據號碼ＡＭ五九
      八九四九三號、面額三十六萬一千七百元之支票一紙（下稱系爭支票），詎經
      原告於九十一年五月三十一日提示，竟遭退票，爰本於票據關係請求判決如聲
      明所示。
（二）被告林嫣麗請求駁回原告之訴，抗辯稱：訴外人俞銓公司向伊借票，伊始簽發
      系爭支票交與俞銓公司，惟因俞銓公司交付之支票未兌現，故伊亦不讓系爭支
      票兌現等語。
（三）被告佳雄公司請求駁回原告之訴，抗辯稱：伊並未在系爭支票上背書，系爭支
      票上之佳雄公司印章係遭偽造等語。
三、法院之判斷：
（一）原告主張執有被告林嫣麗簽發之系爭支票之事實，業據其提出系爭支票及退票
      理由單各一紙為證，且被告林嫣麗亦自認系爭支票係其簽發，自堪信為真實。
（二）被告林嫣麗雖抗辯稱：訴外人俞銓公司向伊借票，伊始簽發系爭支票交與俞銓
      公司，惟因俞銓公司交付之支票未兌現，故伊亦不讓系爭支票兌現云云。惟按
      票據債務人不得以自己與發票人或執票人之前手間所存抗辯之事由對抗執票人
      ，票據法第十三條前段定有明文。又票據行為為不要因行為，即不以給付之原
      因為要素而得成立之行為，凡簽名於票據之人，不問原因如何，均須依票上所
      載文義負責，除執票人取得票據係出於惡意或詐欺者外，發票人不得以自己與
      執票人前手所存抗辯之事由對抗執票人，且如票據債務人主張執票人取得票據
      出於惡意或詐欺時，應由該債務人負舉證之責，最高法院亦著有四十九年臺上
      字第六七八號、六十四年臺上字第一五四○號判例可資參照。本件被告林嫣麗
      既自認系爭支票係其簽發，則縱使系爭支票並非被告林嫣麗直接交付與原告，
      其仍應就系爭支票所載文義負責，尚不得以其與原告之前手即俞銓公司間所存
      之抗辨事由，對抗執票之原告。此外，被告林嫣麗復未舉確切證據證明原告取
      得系爭支票係出於惡意或詐欺或重大過失，依前開規定及判例意旨，被告林嫣
      麗仍無法據此而免除其票據責任。
（三）原告另主張被告佳雄公司亦於系爭支票上背書之事實，固據其提出系爭支票及
      退票理由單各一紙為憑，惟被告佳雄公司否認系爭支票上背書之真正。按當事
      人主張有利於己之事實者，就其事實有舉證之責任，民事訴訟法第二百七十七
      條前段定有明文。次按支票為無因證券，僅就支票作成前之債務關係，無庸證
      明其原因而已。至該支票本身是否真實，即是否為票據債務人所作成，即應由
      支票債權人負證明之責（最高法院五十年臺上字第一六五九號判例意旨參照）
      。是依舉證責任分配之原則，系爭支票上所載被告佳雄公司背書之真正，自應
      由原告舉證證明之。惟原告並未舉其他確切之證據足資證明被告佳雄公司確有
      於系爭支票上背書，從而，原告主張被告佳雄公司係系爭支票之背書人，應連
      帶負票據責任乙節，即非可採。
（四）按發票人應照支票文義擔保支票之支付，執票人向支票債務人行使追索權時，
      得請求自為付款提示日起之利息，如無約定利率者，依年利六釐計算，票據法
      第一百二十六條、第一百三十三條分別規定甚明。從而，原告本於票據法律關
      係提起本訴，請求被告林嫣麗給付本件票款三十六萬一千七百元，及自提示日
      九十一年五月三十一日起至清償日止，按週年利率百分之六計算之利息，核屬
      正當，應予准許。至原告逾此範圍之請求（即請求被告佳雄公司連帶給付部分
      ），則為無理由，應予駁回。
四、本件原告勝訴部分，係命清償票據債務所為被告林嫣麗敗訴之判決，應依職權宣
    告假執行。
五、結論：本件原告之訴為一部有理由，一部無理由，依民事訴訟法第四百三十六條
    第二項、第七十九條但書、第三百八十九條第一項第四款，判決如主文。
中　　　華　　　民　　　國　　九十一　　年　　 十二 　　月　　 二十 　　日
    　　　　　　　　　　　　　　　臺灣彰化地方法院彰化簡易庭
                                      法    　官　陳連發
右為正本係照原本作成。
如不服本判決，應於送達後廿日內，向本院提出上訴狀並表明上訴理由，如於本判決
宣示後送達前提起上訴者，應於判決送達後廿日內補提上訴理由書（須附繕本）。
　　　　　　　　　　　　　　　　　　　法院書記官  許騰云
中　　　華　　　民　　　國　　九十一　　年　　 十二 　　月　　 二十 　　日